臺灣高雄地方法院刑事判決　　　　　　　 94年度易字第839號
公　訴　人　臺灣高雄地方法院檢察署檢察官
被　　　告　戊○○
上列被告因詐欺案件，經檢察官提起公訴（94年度偵字第5674號
），本院判決如下：
    主  文
戊○○共同連續意圖為自己不法之所有，以詐術使人將本人之物
交付，處有期徒刑柒月。
    事  實
一、戊○○於民國94年3 月1 日，由自由時報廣告欄，得知「天
    龍財務公司」欲應徵外務收帳員，而撥電話與真實姓名、年
    籍均不詳自稱「楊先生」之成年男子（下稱楊先生）聯絡應
    徵錄取後，得知並無該公司存在，且該報紙廣告所載內容亦
    屬不實，竟與「楊先生」及真實姓名、年籍均不詳自稱「謝
    經理」之成年男子（下稱謝經理）及真實姓名、年籍均不詳
    自稱「楊經理」之成年男子（下稱楊經理）共同基於意圖為
    自己不法之所有之犯意聯絡，先由「楊先生」於報紙上刊登
    「應徵司機，專門接送機場客戶提供工作機會，聯絡電話00
    00000000、0000000000」之廣告，俟有意應徵者按報紙刊登
    之電話號碼與「楊先生」聯絡，並依約定時間至約定地點後
    ，再由戊○○出面接洽，向前來應徵者佯稱應先繳納保證金
    方可工作，告知應徵者可將所有之自用小客車典當借款用以
    繳納保證金，致使應徵者陷於錯誤，而於戊○○陪同下，前
    往當鋪將所有之自用小客車典當借款，並將款項交予戊○○
    ，戊○○於取得詐得款項後，則趁機將詐得款項攜離而逃逸
    ，再將詐騙所得款項匯至「楊先生」所指定之丙○○之中國
    信託商業銀行（下稱中國信託銀行）帳號000000000000號帳
    戶內，戊○○則可從中獲取部分款項做為報酬。(一)嗣有甲○○於94年3 月2 日上午10時許，由報紙上看見應徵司機之廣
    告，而依報載電話號碼與自稱「謝經理」者聯絡，後該自稱
    「謝經理」者則撥打甲○○之行動電話0000000000聯絡甲○○，約定在高雄市○○區○○路「皇統大飯店」見面，甲○○依約前往後，則由戊○○出面向甲○○佯稱，因由公司提
    供車輛，如要應徵司機，需以車換車等語，復由自稱「謝經
    理」之人以電話向甲○○佯稱，如不能以車換車，應先繳納
    保證金等語，致甲○○陷於錯誤，而與戊○○同至設於高雄
    市○○○路267 號「新豐當舖」，將甲○○所駕駛車牌號碼
    N6─0308號自用小客車典當予「新豐當舖」而借得70,800元
    後，戊○○即帶同甲○○搭乘計程車前往設於高雄市「漢神
    百貨公司」，由自稱「謝經理」者透過行動電話向甲○○佯
    稱欲接待客戶，並待公司指派車輛前來由甲○○駕駛，甲○○則將典當借款70 ,000 元交予戊○○，戊○○即向甲○○
    佯稱欲至漢神百貨公司樓上接待客戶，而趁機逃逸，戊○○
    並將上揭詐欺款項56,000元匯入前揭丙○○之中國信託銀行
    帳戶內，戊○○則獲得14,000元之報酬，嗣甲○○於該處等
    待時，復接獲自稱「謝經理」者以電話聯絡要求甲○○自行
    搭乘計程車前往高雄市○○路160 號處取車，途中復有自稱
    副總之人向其表示因繳交保證金太少，應補足至150,000 元
    等語，其始知受騙；(二)另有丁○○於93年2 月28日，由報紙
    上看見應徵司機之廣告，於93年3 月1 日上午8 時依報載電
    話號碼與自稱「楊經理」者聯絡，該自稱「楊經理」向丁○○佯稱，因由公司提供車輛，如要應徵司機，需以車換車或
    提供100, 000元保證金，於93年3 月3 日約定高雄市○○路
    與民族路口「彰化銀行」見面，丁○○依約前往後，則由戊○○出面向丁○○佯稱，更改約定見面地點為位於九如一路
    之「大統超市」後，戊○○則以「臺中分公司王專員」名義
    向丁○○詢問有無攜帶所駕駛車輛之行照及車主身分證影本
    ，以典當車輛繳納保證金，經丁○○識破而詐欺未遂，並報
    警查獲上情。
二、案經甲○○訴由高雄市政府警察局苓雅分局報請臺灣高雄地
    方法院檢察署檢察官偵查起訴。
    理  由
一、程序部分：
  (一)按被告以外之人於審判外向法官所為之陳述，得為證據，刑
    事訴訟法第159 條之1 第1 項定有明文。其立法理由係認為
    被告以外之人之陳述係在法官面前為之，因其任意陳述之信
    用性已受確定保障之情況下所為之陳述，自得作為證據，且
    不問係本案或其他刑事案件之羈押訊問期日、勘驗期日、準
    備程序期日、審理期日或民事事件、行政訴訟程序，凡係在
    普通法院法官面前所為之陳述（不包括軍事法官），均具有
    證據能力。是證人丙○○於本院審理中向法官所為之證述（
    參見本院94年7 月20日審判筆錄），在其任意陳述之信用性
    無疑之情況下，依法即得作為證據。
  (二)按被告以外之人於審判外之陳述，雖不符前4 條之規定，而
    經當事人於審判程序同意作為證據，法院審酌該言詞陳述或
    書面陳述作成時之情況，認為適當者，亦得為證據。當事人
    、代理人或辯護人於法院調查證據時，知有第159 條第1 項
    不得為證據之情形，而未於言詞辯論終結前聲明異議者，視
    為有前項之同意，刑事訴訟法第159 條之5 定有明文。立法
    意旨在於傳聞證據未經當事人之反對詰問予以核實，原則上
    先予排除，惟若當事人已放棄詰問或未聲明異議，基於證據
    資料愈豐富，愈有助於真實發現之理念，且強化言詞辯論主
    義，法院自可承認該傳聞證據例外擁有證據能力。經查，告
    訴人即被害人甲○○、被害人丁○○於警詢中之陳述（參見
    高雄市政府警察局高市警苓分三字第0940003922號卷宗第10
    頁至第17頁），雖均係被告以外之人於審判外之陳述，性質
    上屬傳聞證據，惟經被告同意作為證據，又本院審酌該言詞
    陳述作成時之情況，並查無其他不法之情狀，足認為得為本
    案之證據，依刑事訴訟法第159 條之5 之規定，有證據能力
    。
二、訊據被告於本院審理中固坦承於上揭時、地與被害人甲○○
    接洽，陪同甲○○至上開「新豐當舖」處，將甲○○所有自
    用小客車典當借款，並向甲○○收取上開款項後，隨即離去
    並匯款至案外人丙○○之中國信託銀行帳戶，及佯稱係「臺
    中分公司王專員」與被害人丁○○接洽之事實，惟矢口否認
    有何詐欺取財犯行，辯稱：上揭被害人均係直接與「楊先生
    」電話聯絡，其僅在旁等候，並聽「楊先生」指示而分別帶
    甲○○及丁○○至當舖辦理點當車輛，以取得保證金，其係
    案發後才知是詐騙云云。經查：
  (一)上揭事實，業據告訴人甲○○於警詢中陳稱：其於94年3 月
    2 日上午10時許，由報紙上看見應徵司機之廣告，而依報載
    電話號碼與自稱「謝經理」者聯絡後，該自稱「謝經理」者
    復撥打其行動電話聯絡，約定在高雄市○○區○○路「皇統
    大飯店」見面，其依約前往後，由被告出面向其佯稱，係由
    公司提供車輛，如要應徵司機，需以車換車，復由自稱「謝
    經理」之人以電話向其佯稱，如不能以車換車，應先繳納保
    證金等語，致其誤信為真，而與被告一同至高雄市○○○路
    267 號「新豐當舖」，將其所駕駛車牌號碼N6─0308號自用
    小客車典當予「新豐當舖」而借得70,800元後，被告即帶其
    搭乘計程車前往漢神百貨，並由自稱「謝經理」者透過行動
    電話向其佯稱欲接待客戶，並待公司指派車輛前來由其駕駛
    ，故其將典當借款70,000元交予被告收受後，被告即向其佯
    稱欲至漢神百貨公司樓上接待客戶，而趁機逃逸其於該處等
    待時，復接獲自稱「謝經理」者以電話聯絡要求其自行搭乘
    計程車前往高雄市○○路160 號處取車，途中復有自稱副總
    之人向其表示因繳交保證金太少，應補足至150,000 元，其
    始知受騙（參見高雄市政府警察局高市警苓分三字第094000
    3922號卷宗第10頁至第12頁）等語；被害人丁○○於警詢中
    陳述：其於93年2 月28日，由報紙上看見應徵司機之廣告，
    於93年3 月1 日上午8 時依報載電話號碼與自稱「楊經理」
    者聯絡，該自稱「楊經理」向其佯稱，因由公司提供車輛，
    如要應徵司機，需以車換車或提供保證金100,000 元，嗣於
    93年3 月3 日約定在高雄市○○路與民族路口「彰化銀行」
    見面，其依約前往後，則由被告出面向其佯稱，更改約定見
    面地點為位於九如一路之「大統超市」後，戊○○則以「臺
    中分公司王專員」名義向丁○○詢問有無攜帶所駕駛車輛之
    行照及車主身分證影本，以典當車輛繳納保證金，經其識破
    而未得逞（參見同上警卷第13頁至第17頁）等語明確。
  (二)又被告將自告訴人甲○○取得款項56,000元匯入前揭證人丙○○之中國信託銀行帳戶內，被告則取得報酬14,000元之事
    實，此有中國信託銀行94年8 月5 日中信銀集作0000000000
    09號函覆本院檢附之丙○○帳戶印鑑卡、申請書、交易明細
    表各1 份（參見本院卷宗）、中國信託客戶交易明細表1 紙
    （參見同上警卷第26頁）在卷可參，核屬相符。
  (三)至被告辯稱，其係撥打電話應徵收帳員，並於電話中經「楊
    先生」錄用，至於公司名稱、住址其均不知道，其僅受雇於
    「楊先生」，依「楊先生」指示帶被害人至當鋪點當車輛，
    且係「楊先生」要求其自稱「臺中分公司王專員」名義，與
    被害人丁○○見面，其不知是詐騙云云，然查，被告亦於本
    院審理中自承，其教育程度為高職畢業，曾經擔任送貨員負
    責送飲料、香菸及器材等物，應徵時均有詢問公司位於何處
    及薪水金額，其向「楊先生」應徵時，亦有詢問公司地址，
    但楊先生不願透露，僅表示以後再讓其知曉，其亦覺得半信
    半疑（參見本院94年8 月9 日審判筆錄第11頁）等語，足見
    被告應係有相當社會經歷之人，當知悉明瞭一般應徵正常工
    作流程；況按社會常情於應徵工作時對於應徵之公司處所及
    薪資金額均會向應徵者詢問清楚，而招募公司亦會對於應徵
    收帳者，當面面談決定應徵者是否符合公司要求收帳工作要
    求，然被告竟對於上揭事項均未加詢問，且應徵公司既然欲
    聘用收帳員，竟未加詳加面談逕於電話中，直接錄取被告擔
    任收帳員工；又被告既然自知其並非姓王，如欲向他人收帳
    當無另以假姓，向債務人催討債務之必要，是被告上揭所辯
    ，均顯與社會常情有違，不足採信。
  (四)按刑法第339 條第1 項之詐欺取財罪，以意圖為自己或第三
    人不法所有，以詐術使人將本人或第三人之物交付為質要件
    ，如已施用詐術，應認業已著手詐欺取財之犯行，縱令被害
    人並未陷於錯誤而為財物之交付，亦應成立詐欺取財未遂罪
    。被告與前揭「楊先生」等人既已著手對被害人丁○○施用
    詐術，雖被害人丁○○並未陷於錯誤而為財物之交付，仍不
    影響詐欺取財未遂罪責之成立。
  (五)按共同正犯間，非僅就其自己實施之行為負其責任，並在犯
    意聯絡之範圍內，對於他共同正犯所實施之行為，亦應共同
    負責；共同實施犯罪行為之人，在合同意思範圍以內，各自
    分擔犯罪行為之一部，相互利用他人之行為，以達其犯罪之
    目的者，即應對於全部所發生之結果，共同負責（最高法院
    32年上字第1905號判例要旨、90年度臺上字第5353號判決要
    旨參照）。被告雖非參與整個犯罪行為之全部過程而係僅參
    與其中部分之行為，惟其自加入「楊先生」等人之詐騙成員
    之時起，既與前揭自稱「楊先生」等人間有犯意聯絡及行為
    分擔，自應就全部之犯罪行為負共同正犯之責任。
  (六)綜上所述，被告與與上揭自稱「楊先生」等人間有詐欺取財
    犯意聯絡及行為分擔，其等共同連續詐欺被害人甲○○、丁○○之財物之事實，應可認定，被告上開辯詞，應係事後卸
    責之詞，不足採信。本案事證明確，被告犯行應堪認定。
三、核被告就事實欄一(一)部分所為，係犯刑法第339 條第1 項詐
    欺取財既遂罪；事實欄一(二)部分所為，係犯刑法第339 條第
    3 項、第1 項詐欺取財未遂罪。被告與上揭自稱「楊先生」
    等人就上開犯行間，有犯意聯絡及行為分擔，均應論共同正
    犯。被告先、後於如事實欄一(一)(二)所示之時、地所犯詐欺罪
    之既遂、未遂犯行，時間緊接，所犯又係基本構成要件相同
    之罪名，顯係基於概括犯意為之，應依刑法第56條連續犯之
    規定，論以詐欺取財既遂罪，並加重其刑。爰審酌被告正值
    壯年，不知循正當途徑謀生，竟以詐騙方式詐取他人財物，
    ，惡性非輕，且犯後迄今尚未與被害人達成和解，且矢口否
    認犯行，犯後態度尚非良好等一切情狀，量處如主文所示之
    刑。
四、另證人丙○○於本院審理中到庭證稱，其搬家中遺失上揭其
    所有之中國信託銀行存摺，並於94年1 月2 日間辦理掛失存
    摺云云（參見本院94年7 月20日審判筆錄），然查，證人丙○○並未掛失補發存摺之事實，業據中國信託銀行94年8 月
    5 日中信銀集作000000000009號函覆本院，是證人上揭證述
    ，顯與事實不符，是否涉及偽證罪嫌及幫助詐欺取財罪嫌，
    應由檢察官另行偵辦，附此敘明。
據上論斷，應依刑事訴訟法第299 條第1 項前段，刑法第28條、
第56條、第339 條第1 項，判決如主文。
本案經檢察官乙○○到庭執行職務。
中　　華　　民　　國　　94　　年　　8 　　月　　23　　日
                    鳳山刑事第3庭審判長法官  張桂美
                                 法      官  莊珮君
                                 法      官  唐中興
以上證明與原本無異。
如不服本判決，應於判決送達後10日內，向本院提出上訴狀。
                                 書  記  官  顏宗貝
中　　華　　民　　國　　94　　年　　8 　　月　　23　　日
附錄本判決論罪法條全文：
中華民國刑法第339條
意圖為自己或第3 人不法之所有，以詐術使人將本人或第3 人之
物交付者，處5 年以下有期徒刑、拘役或科或併科1 千元以下罰
金。
以前項方法得財產上不法之利益或使第3人得之者，亦同。
前2項之未遂犯罰之。
    事  實
